---
title: "TFG"
author: "Carla"
date: "2023-12-26"
output: html_document
---

Librerías necesarias 

```{r include=FALSE}
library(phyloseq)
library(anndata)
```

Vamos a trabajar con 10 muestras (10 cohortes preprocesadas) de microbioma.

Estas cohortes de microbioba representan grupos de individuos que comparten características similares y que son estudiados en relación con la composición y función de sus microbiomas. El microbioma se refiere al conjunto de microorganismos, como bacterias, virus, hongos y otros microbios, que colonizan un ambiente específico, como el cuerpo humano.

Cuando hablamos de este concepto y en este contexto, nos referimos a grupos de personas que comparten ciertas características, y nuestro objetivo es analizarlas para intentar comprender la relación entre ellas y las comunidades microbianas presentes en sus cuerpos.


```{r include=TRUE}
# Rutas a nuestros archivos 

file_paths <- c("C:/Users/Carla/Desktop/4o/Q1/TFG/cohortes/PRJEB6070_F_ps.rds",
                "C:/Users/Carla/Desktop/4o/Q1/TFG/cohortes/PRJEB6070_G_ps.rds",
                "C:/Users/Carla/Desktop/4o/Q1/TFG/cohortes/PRJEB33634_B1_ps.rds",
                "C:/Users/Carla/Desktop/4o/Q1/TFG/cohortes/PRJEB33634_B2_ps.rds",
                "C:/Users/Carla/Desktop/4o/Q1/TFG/cohortes/PRJEB33634_B3_ps.rds",
                "C:/Users/Carla/Desktop/4o/Q1/TFG/cohortes/PRJNA67873_ps.rds",
                "C:/Users/Carla/Desktop/4o/Q1/TFG/cohortes/PRJNA290926_ps.rds",
                "C:/Users/Carla/Desktop/4o/Q1/TFG/cohortes/PRJNA318004_ps.rds",
                "C:/Users/Carla/Desktop/4o/Q1/TFG/cohortes/PRJNA763023_H_ps.rds",
                "C:/Users/Carla/Desktop/4o/Q1/TFG/cohortes/Zackular_ps.rds")
```

Creamos una función para cargar nuestros datos y crear nuestros objetos phyloseq. 

El objeto phyloseq se crea para facilitar el trabajo con este tipo de datos. Estos objetos están compuestos de cuatro componentes que almacenan las cuentas de lecturas, los metadatos, la taxonomía y el árbol filogenético.

OTU (Operational Taxonomic Unit) es una unidad utilizada en el análisis de datos de secuenciación de amplicones de ADN para representar grupos de secuencias genéticas similares.

"ASV" generalmente se refiere a "Amplicon Sequence Variant", que es una unidad similar a una OTU (Operational Taxonomic Unit). Cada "ASV" podría representar una secuencia única de amplicón, lo que reflejaría la diversidad microbiana en las muestras.

- otu_table (matriz) -> Representa la abundancia relativa de cada OTU en cada muestra. Suele ser una tabla de datos con muestras en filas y OTUs en columnas. 

- sample_data (matriz) -> Incluye información sobre las muestras, como condiciones experimentales, variables ambientales, información de tiempo, etc.

- tax_table (data frame) -> Proporciona información sobre la taxonomía de las OTUs, es decir, a qué categoría taxonómica pertenece cada OTU (por ejemplo, filo, clase, orden, familia, género, especie).


```{r include=TRUE}
# Definir una función para cargar datos y crear objetos phyloseq
load_phyloseq <- function(file_path) {
  cohort <- readRDS(file_path)
  physeq <- phyloseq(otu_table(cohort),
                     tax_table(cohort),
                     sample_data(cohort))
  return(physeq)
}

# Aplicamos la función a nuestros datos y creamos una lista de objetos phyloseq
physeq_list <- lapply(file_paths, load_phyloseq)
```

Una vez tenemos nuestros objetos phyloseq, habrá que seguir los siguientes pasos para completar el preprocesado:

### 1. Filtrar y almacenar sólo las cohortes con muestras de tipo "feces"

Esto se hace debido a que se debe estudiar un sólo tipo de tejido para ver las relaciones reales entre las muestras.

```{r include=TRUE}
# Crear una lista para almacenar los objetos phyloseq filtrados
filtered_physeq_list <- list()

# Bucle para filtrar y almacenar solo las cohortes con muestras de tipo "feces"
for (i in seq_along(physeq_list)) {
  sample_data_i <- sample_data(physeq_list[[i]])
  
  if ("feces" %in% sample_data_i$sample_type) {
    filtered_physeq_list[[i]] <- subset_samples(physeq_list[[i]], sample_type == "feces")
  } else {
    cat("No hay muestras de tipo 'feces' en la Cohorte", i, "\n")
  }
}

# Nos dice en qué cohortes hay muestras de feces, que será con las que trabajemos
cohort_numbers_with_feces <- which(!sapply(filtered_physeq_list, is.null))
cohort_numbers_with_feces

physeq_list_feces <- filtered_physeq_list[cohort_numbers_with_feces]
physeq_list_feces
```

Una vez hecho esto se eliminan las cohortes 2, 6 y 8 al no contener muestras de heces. De aquí en adelante trabajaremos con las 7 cohortes restantes.

Tenemos (ej 1) 7526 taxas de 129 muestras, 21 variables y 7 ranks taxonómicos

2. Aglomerar por el campo Genus (agrupación o sumarización de datos a nivel de género microbiológico)

En las tablas de taxonomía (cómo se dijo antes) tenemos diferentes clasificaciones en cada OTU. Vamos a realizar una aglomeración por género. 

```{r include=TRUE}
# Vemos que en tax_table hay dierentes géneros, por ahí hay que aglomerar 
physeq_agl_list <- list()
# Seleccionar el nivel taxonómico a aglomerar (en este caso, "Genus")
taxonomic_level <- "Genus"

for (i in seq_along(physeq_list_feces)) {
  physeq_aglomerado <- tax_glom(physeq_list_feces[[i]], taxonomic_level)
  physeq_agl_list[[i]] <- physeq_aglomerado
}

physeq_agl_list
```
Tenemos (ej 1) 428 taxas de 129 muestras, 21 variables y 7 ranks taxonómicos

3. Eliminar géneros sin identificar 

Eliminamos los géneros NA

```{r include=TRUE}
# Comprobamos si hay valores NA en el género (géneros sin identificar)

for (i in seq_along(physeq_agl_list)) {
  

  tax_table_actual <- as.data.frame(tax_table(physeq_agl_list[[i]]))
  

  n_missing <- sum(is.na(tax_table_actual$Genus))
  
  if (n_missing > 0) {
    cat("En el physeq", i, "hay", n_missing, "valores faltantes en la columna 'Genus'.\n")
  } else {
    cat("En el physeq", i, "no hay valores faltantes en la columna 'Genus'.\n")
  }
}

# En caso de que hubiera NAs se haría lo siguiente
# Seleccionar el nivel taxonómico a mantener (en este caso, "Genus")
taxonomic_level <- "Genus"

physeq_agl_list_sin_NA <- list()

# Bucle para eliminar los géneros no identificados de cada objeto phyloseq en physeq_agl_list
for (i in seq_along(physeq_agl_list)) {
  # Copiar el objeto phyloseq original
  physeq_agl_sin_NA <- physeq_agl_list[[i]]
  
  # Obtener la tabla de taxonomía
  tax_table_agl <- tax_table(physeq_agl_sin_NA)
  
  # Identificar los géneros no identificados
  generos_no_identificados <- rownames(tax_table_agl)[is.na(tax_table_agl[, taxonomic_level])]
  
  # Eliminar los géneros no identificados de la tabla de taxonomía
  tax_table_agl_filtrada <- tax_table_agl[!(rownames(tax_table_agl) %in% generos_no_identificados), ]
  
  # Aplicar los cambios a physeq_agl_sin_NA
  tax_table(physeq_agl_sin_NA) <- tax_table_agl_filtrada
  
  # Agregar el objeto phyloseq modificado a la nueva lista
  physeq_agl_list_sin_NA[[i]] <- physeq_agl_sin_NA
} 

# Este objeto es igual a physeq_alg_list (usamos el que sea indistintamente)
physeq_agl_list_sin_NA 
```
Tenemos (ej 1) 428 taxas de 129 muestras, 21 variables y 7 ranks taxonómicos

4. Identificar y filtrar por géneros comunes entre todos las cohortes

Creamos un nuevo campo llamado fam_gen que sea una combinación de los campos Family y Genus, separados por '_', con el objetivo de aglomerar posteriormente por este campo, sin encontrarnos discrepancias debido a los géneros que tienen el mismo Genus pero pertenecen a distinta familia.

```{r include=TRUE}
for (i in seq_along(physeq_agl_list)) {
  family <- tax_table(physeq_agl_list[[i]])[, "Family"]
  genus <- tax_table(physeq_agl_list[[i]])[, "Genus"]
  
  # Crear el campo fam_gen concatenando family y genus con '_'
  fam_gen <- paste(family, genus, sep = "_")
  
  # Asignar el nuevo campo fam_gen a la tabla de taxonomía
  tax_table(physeq_agl_list[[i]]) <- cbind(tax_table(physeq_agl_list[[i]]), fam_gen)
}
```

Ahora vamos a filtrar y quedarnos sólamente con los géneros comunes entre todas las cohortes

Esto se hace también para poder encontrar mejor las relaciones reales entre muestras 

```{r include=TRUE}

# Paso 1: Obtener los géneros comunes entre todas las cohortes
generos_comunes <- Reduce(intersect, lapply(physeq_agl_list, function(x) {
  # Obtener la columna "Genus" de la tabla de taxonomía
  generos_cohorte <- as.character(tax_table(x)[, "fam_gen"])
  # Filtrar los géneros no identificados (NA)
  generos_cohorte <- generos_cohorte[!is.na(generos_cohorte)]
  return(generos_cohorte)
}))

# Paso 2: Filtrar cada objeto phyloseq para incluir solo los géneros comunes
physeq_agl_list_filtrado <- lapply(physeq_agl_list, function(x) {
  # Obtener la tabla de taxonomía
  tax_table_agl <- tax_table(x)
  
  # Filtrar la tabla de taxonomía para incluir solo los géneros comunes
  tax_table_filtrada <- tax_table_agl[tax_table_agl[, "fam_gen"] %in% generos_comunes, ]
  
  # Aplicar los cambios a x
  tax_table(x) <- tax_table_filtrada
  
  return(x)
})

generos_comunes
physeq_agl_list_filtrado

rename_taxas <- function(agg_physeq, rank_name) {
  renames <- make.names(as.character(tax_table(agg_physeq)[, rank_name]))
  taxa_names(agg_physeq) <- renames
  return(agg_physeq)
}
physeq_agl_list_filtrado <- lapply(physeq_agl_list_filtrado, rename_taxas, "fam_gen")
physeq_agl_list_filtrado
```

Hay 175 géneros comunes entre las distintas cohortes

Generación archivos csv para la creación de .h5ad

```{r include=TRUE}
# Especificar la carpeta donde se guardarán los archivos CSV
save_folder <- "C:/Users/Carla/Desktop/4o/Q1/TFG/samples"

# Guardar otu_table y sample_data de cada objeto phyloseq como archivos CSV
for (i in seq_along(physeq_agl_list_filtrado)) {
  otu_table_file <- file.path(save_folder, paste0("otu_table_", i, ".csv"))
  write.csv(data.frame(otu_table(physeq_agl_list_filtrado[[i]])), file = otu_table_file, row.names = TRUE)
  
  sample_data_file <- file.path(save_folder, paste0("sample_data_", i, ".csv"))
  write.csv(data.frame(sample_data(physeq_agl_list_filtrado[[i]])), file = sample_data_file, row.names = TRUE)
}
```